臺灣新北地方法院板橋簡易庭小額民事判決
111年度板小字第1685號
原      告  蕭聖聰  
被      告  何義助  
上列當事人間請求侵權行為損害賠償事件，本院於民國111年6月
30日言詞辯論終結，判決如下：
    主  文
被告應給付原告新臺幣玖仟壹佰伍拾元，及自民國一百一十一年
四月八日起至清償日止，按週年利率百分之五計算之利息。
原告其餘之訴駁回。
訴訟費用新臺幣壹仟元，由被告負擔新臺幣肆佰玖拾陸元，餘由
原告負擔。
本判決原告勝訴部分得假執行。
    事實及理由
一、原告主張：
　㈠被告於民國109年12月1日8時52分許，駕駛車牌號碼000-0000
    號營業小客車，行經新北市土城區學府路1段126巷前，因迴
    轉時未禮讓直行車之過失，致碰撞由原告騎乘之車牌號碼00
    0-000號普通重型機車（下稱系爭機車），致原告人車倒地
    而受有體傷，系爭機車亦因此受損（下稱系爭事故），故請
    求以下損害賠償：
    ⒈醫療費用新臺幣（下同）1,050元：包含診斷證明書開立費
      用。
    ⒉機車修理費用11,400元（含零件2,500元、工資8,300元、
      烤漆600元）。
    ⒊精神慰撫金6,000元。
　　以上總計為18,450元。為此，爰依民法侵權行為之法律關係
    ，請求被告賠償等語。並聲明：被告應給付原告18,450元，
    及自起訴狀繕本送達翌日起至清償日止，按週年利率百分之
    5計算之利息。
  ㈡對於被告抗辯之陳述：
    ⒈雖刑事另案經新北地方檢察署以110年度偵續字第322號以
      不起訴處分在案，惟檢察官僅係認定原告所受傷勢為舊傷
      ，兩造確實有發生系爭事故，因此仍要請求醫療費用。
    ⒉系爭事故發生地點為學區，原告不可能有車速過快之情形
      ，被告在當時是執意進行大迴轉始導致系爭事故之發生，
      由現場照片亦能看出系爭機車所受損傷，因此兩造間確實
      有發生碰撞。
二、被告則以：對於有發生系爭事故並不爭執，然被告進行迴轉
    時車體已回正，係原告車速過快致生系爭事故，伊並無肇事
    責任；另對於原告請求之損害賠償金額全數爭執，因原告所
    受傷勢為舊傷，且兩車間並未發生碰撞，因此系爭機車並不
    需要維修等語，茲為抗辯。並聲明：原告之訴駁回。
三、本院之判斷：
  ㈠原告主張被告因迴轉不慎之過失而碰撞系爭機車，致系爭機
    車受有損害且原告受有體傷等事實，業據其提出現場照片、
    新北市政府警察局道路交通事故當事人登記聯單、道路交通
    事故初步分析研判表、請求金額明細表、世華車業行出具之
    估價單、新北市立聯合醫院醫療費用收據暨診斷證明書、建
    馨復健科診所收據、交通部公路總局臺北區監理所板橋監理
    站函文及臺灣新北地方檢察署（下稱新北地檢署）檢察官11
    0年度偵續字第322號不起訴處分書等件為證，並據本院依職
    權向新北市政府警察局土城分局調閱本件道路交通事故調查
    卷宗附卷可稽，被告對於前開證據之形式真正並未爭執，然
    就原告之主張事實則否認並以前揭情詞置辯。是本件應審究
    者厥為：被告就本件事故是否應負侵權行為損害賠償責任？
    被告應給付之損害賠償額為若干？茲析述如后：
  ㈡被告就本件事故是否應負侵權行為損害賠償責任？
    ⒈按因故意或過失，不法侵害他人之權利者，負損害賠償責
      任；汽車、機車或其他非依軌道行駛之動力車輛，在使用
      中加損害於他人者，駕駛人應賠償因此所生之損害，但於
      防止損害之發生，已盡相當之注意者，不在此限，為民法
      第184條第1項前段、第191條之2所明定。次按民法第191
      條之2規定：汽車、機車或其他非依軌道行駛之動力車輛
      ，在使用中加損害於他人者，駕駛人應賠償因此所生之損
      害。但於防止損害之發生，已盡相當之注意者，不在此限
      ，係將主觀要件之舉證責任倒置，轉由加害人就其無故意
      、過失負舉證責任。是兩車均為行駛中非依軌道行駛之動
      力車輛，被害人請求損害賠償時，關於其受有損害，係由
      對方車輛於行進中所造成，並兩者間有因果關係，仍應由
      其負舉證責任，僅無須證明對方有故意或過失而已（最高
      法院108年度台上字第2459號判決）。
    ⒉查，原告就系爭機車遭被告所駕車輛因迴轉不慎致碰撞而
      受有損害，業已提出上揭事證證明，被告雖否認上情，然
      系爭事故業經檢察官偵查中勘驗監視器錄影畫面，勘驗結
      果略以：被告駕駛前開小客車自新北市土城區學府路1段1
      26巷口前之路邊起駛，欲迴轉至對向車道，迴轉過程中（
      車身與車道略呈垂直角度），原告騎乘系爭機車沿學府路
      1段往裕民路方向駛來，在被告前開小客車駕駛座車門前
      停住，2車尚未發生碰撞，被告繼續緩緩迴轉，原告則看
      著被告車輛迴轉，隨後被告車輛左後車輪在繼續迴轉過程
      中，與原告機車前輪發生擦撞，原告騎乘機車隨即稍微往
      後退，被告駕駛前開車輛因而暫停迴轉等情，有新北地檢
      署檢察官110年度偵續字第322號不起訴處分書附卷可稽（
      見本院卷第111頁），可見被告駕駛車輛於迴轉過程中與
      原告騎乘之系爭機車前輪確實有發生碰撞，被告否認碰撞
      乙節，尚不可採。
    ⒊又系爭事故係因被告迴轉時未看清有無來往車輛所致，此
      有原告所提出之新北市政府警察局道路交通事故初步分析
      研判表可稽（見本院卷第17頁），被告復未提出相關事證
      以資證明其駕駛行為並無過失，則依前開說明，被告就本
      件事故應負侵權行為損害賠償責任，殆無疑義。
　㈢被告應給付之損害賠償額為若干？
    ⒈醫療費用部分：
      按當事人主張有利於己之事實者，就其事實有舉證之責任
      ，民事訴訟法第277條前段定有明文。原告主張因被告前
      開駕駛不慎之行為受有傷害，固據提出新北市立聯合醫院
      醫療費用收據及診斷證明書為證，然系爭事故發生前，原
      告即因「右側中背部肌筋膜炎」前往建馨復健科診所就診
      ，其於109年12月1日16時39分許至新北市立聯合醫院就診
      ，並由該院依原告主訴診斷有「腰部扭傷及拉傷」等傷害
      ，難以排除兩者間之關聯性，經新北地檢署檢察官認定查
      無積極證據證明原告前開傷勢係直接因系爭事故所造成，
      此有新北地檢署檢察官110年度偵續字第322號不起訴處分
      書在卷可參（見本院卷第113頁），原告復未能進一步舉
      證證明該傷勢與系爭事故之因果關係，則其請求被告給付
      醫療費用部分，難認有據。
    ⒉車輛維修費用部分：
      ⑴按不法毀損他人之物者，被害人得請求賠償其物因毀損
        所減少之價額，民法第196條定有明文。復按物被損毀
        時，被害人除得依民法第196條請求賠償外，並不排除
        民法第213條至第215條之適用。依民法第196條請求賠
        償物被毀損所減少之價額，得以修復費用為估定之標準
        ，但以必要者為限（例如：修理材料以新品換舊品，應
        予折舊）。被害人如能證明其物因毀損所減少之價額，
        超過必要之修復費用時，就其差額，仍得請求賠償【最
        高法院77年度第9次民事庭會議決議㈠可資參照】。
      ⑵查，系爭機車因本件事故受有損害，原告為此支付維修
        費用11,400元（含零件2,500元、工資8,300元、烤漆60
        0元），有世華車業行出具之估價單在卷可稽。惟該修
        復費用中零件部分既係以新品換舊品，則應扣除折舊後
        計算其損害。而依行政院財政部發布之「固定資產耐用
        年數表」規定，機器腳踏車其耐用年數為3年，並依同
        部訂定之「固定資產折舊率表」規定，耐用年數3年依
        定率遞減法之折舊率為千分之536，其最後1年之折舊額
        ，加歷年折舊累計額，其總和不得超過該資產成本原額
        10分之9。次查，系爭機車係於99年6月出廠，有公路監
        理電子閘門在卷足憑，至事故發生之109年12月1日，系
        爭機車之實際使用年數已逾3年，故原告就零件部分得
        請求之金額應以250元為限（計算式：2,500×1/10＝250
        ），加計無須折舊之工資8,300元及烤漆600元，原告所
        得請求系爭機車修復費用為9,150元（計算式：250＋8,3
        00+600＝9,150）。
    ⒊精神慰撫金部分：
  　  再按不法侵害他人之身體、健康、名譽、自由、信用、隱
      私、貞操，或不法侵害其他人格法益而情節重大者，被害
      人雖非財產上之損害，亦得請求賠償相當之金額，此觀民
      法第195條第1項前段之規定即明。從而，侵權行為之被害
      人欲請求加害人賠償其非財產上之損害（即精神慰撫金）
      ，應以人格權受不法侵害為前提，如僅財產權受侵害，自
      無從依前揭規定請求非財產上損害賠償。查原告固主張其
      因系爭事故受有體傷而受有精神上痛苦，然此部分業經被
      告否認，原告復未能舉證證明其所受傷勢與系爭事故間之
      因果關係，已如前述，則原告既未能舉證證明其因系爭事
      故受有何身體傷害，則本件純屬因財產權受有侵害，尚難
      認有何人格權受侵害之情形，故原告此部分請求，於法未
      合，自難准許。
    ⒋綜上，原告得請求被告賠償之金額為9,150元。
　㈣末按遲延之債務，以支付金錢為標的者，債權人得請求依法
    定利率計算之遲延利息。給付無確定期限者，債務人於債權
    人得請求時，經其催告而未為給付，自受催告時起，負遲延
    責任。其經債權人起訴而送達訴狀，或依督促程序送達支付
    命令，或為其他相類之行為者，與催告有同一之效力。應付
    利息之債務，其利率未經約定，亦無法律可據者，週年利率
    為百分之5，民法第233條第1項、第229條第2項及第203條分
    別定有明文。本件原告請求被告給付之損害賠償，係以支付
    金錢為標的，且無確定期限及約定利率，故原告請求被告給
    付自起訴狀繕本送達翌日即111年4月8日起至清償日止，按
    週年利率百分之5計算之利息，併應准許。
四、從而，原告本於侵權行為之法律關係，請求被告給付9,150
    元，及自起訴狀繕本送達翌日即111年4月8日起至清償日止
    ，按週年利率百分之5計算之利息，為有理由，應予准許。
    逾此範圍之請求，為無理由，應予駁回。
五、本件原告勝訴部分係適用小額訴訟程序所為被告敗訴之判決
    ，爰依民事訴訟法第436條之20，依職權宣告假執行。
六、本件事證已臻明確，兩造其餘之攻擊防禦方法及所提證據，
    於判決結果不生影響，爰不一一論列，併此敘明。
七、本件係小額訴訟事件，依民事訴訟法第436條之19第1項規定
    ，確定本件訴訟費用額為第一審裁判費1,000元，並依兩造
    勝敗訴比例，其中被告應負擔496元，餘由原告負擔。
中　　華　　民　　國　　111 　年　　7 　　月　　21　　日
                  臺灣新北地方法院板橋簡易庭
                        法  官  陳怡親
以上為正本係照原本作成。
如不服本判決，應於收受送達後20日內以違背法令為理由向本院
提出上訴狀（上訴理由依法應表明一、原判決所違背之法令及其
具體內容。二、依訴訟資料可認為原判決有違背法令之具體事實
。）如於本判決宣示後送達前提起上訴者，應於判決送達後20日
內補提上訴理由書（須附繕本），如未於上訴後20日內補提合法
上訴理由書，法院得逕以裁定駁回上訴。
中　　華　　民　　國　　111 　年　　7 　　月　　21　　日
                        書記官  劉芷寧